臺灣臺北地方法院刑事判決　　　　　　　　　　　　　九十年度簡上字第三五三號
　　上　訴　人　臺灣臺北地方法院檢察署檢察官
　　被　　　告　甲○○
右列上訴人因偽造文書案件，不服本院臺北簡易庭於中華民國九十年八月十六日為九
十年度簡字第一九九五號第一審判決（聲請簡易處刑案號八十九年度偵字第四二二九
號），提起上訴，本院合議庭為第二審判決如左：
    主  文
上訴駁回。
甲○○緩刑貳年。
    事  實
一、甲○○係卡拉揚國際貿易有限公司（設於臺北市○○路○段九七號四樓，下稱卡
    拉揚公司）之負責人，於民國八十五年七月間，由於卡拉揚公司遲未繳納逃漏貨
    物稅之罰鍰，致出口貨物發生問題，經與會計師吳秉炎討論後，甲○○決定辦理
    解散登記，因無法與股東乙○○取得聯繫，明知未經乙○○之同意或授權，竟偽
    以乙○○之名義，請不知情之吳秉炎委由不知情、姓名年籍不詳之成年人代刻「
    乙○○」之印章一枚，足以生損害於乙○○，再由吳秉炎於同年月十八日持上開
    偽造之印章在「卡拉揚公司股東同意書」（下稱股東同意書）上蓋印，偽造「乙
    ○○」之印文一枚，以示乙○○同意解散卡拉揚公司，足以生損害於乙○○，進
    而由吳秉炎於同年月二十日持上開偽造之股東同意書向臺北市政府建設局行使代
    為申請解散登記，使臺北市政府建設局承辦人員誤以為乙○○同意解散之事，並
    將此不實之公司解散事項登載於職務上所掌之公司登記案卷，並於同年二十九日
    以建一字第八五三二○○八一號函核准在案，足以生損害於乙○○、及主管機關
    臺北市政府建設局對公司登記與管理之正確性。嗣經乙○○於八十七年間抄錄公
    司登記資料，始查知上情。
二、案經乙○○訴請臺灣臺北地方法院檢察署檢察官偵查並聲請以簡易判決處刑。
    理  由
一、訊據被告甲○○固坦承與告訴人乙○○、案外人丙○○共同設立卡拉揚公司，嗣
    於右揭時地，未經告訴人之同意，即委請會計師代刻「乙○○」之印章，並於「
    卡拉揚公司股東同意書」上蓋印，以辦理解散登記等情不諱，惟矢口否認涉有上
    開犯行，辯稱：因稅捐問題，急欲辦理解散，卻找不到告訴人，始自行委託會計
    師刻章蓋用，並無偽造文書之故意云云。惟查：
（一）右揭事實，業據告訴人於偵查中指訴歷歷，且經證人即卡拉揚公司會計江映瑤
      （見偵查卷第二冊第四十九頁之訊問筆錄）、楊美麗、馬玉琴（見偵查卷第二
      冊第一三八至一三九頁之訊問筆錄）、丙○○（見本院卷第六十九至七十九頁
      之訊問筆錄）結證屬實，並有變更登記事項卡、公司登記查詢資料、（見八十
      九年度偵字第二九四號偵查卷《下稱偵查卷第一冊》第六至七頁）、公司執照
      、營利事業登記證、臺北關稅局處分書、臺灣省合作金庫五洲支庫八十九年六
      月二日合金洲字第二一四七號函暨交易明細表、八十九年八月十七日合金洲字
      第三二一五號函暨帳務往來情形、開戶資料（見八十九年度偵字第四二二九號
      偵查卷《下稱偵查卷第二冊》第二十七至二十八、三十、五十八至五十九、七
      十九至一二一頁）、卡拉揚公司登記案卷（外放證物）可稽。
（二）查被告數次與江映瑤前往告訴人位於臺北市○○路之住處，均無法與告訴人取
      得聯繫，此經證人江映瑤證述明確（見偵查卷第二冊第四十九至五十頁之訊問
      筆錄）。被告既尋找告訴人未果，理應繼續積極與告訴人聯絡，未經徵得告訴
      人之同意或授權，自不得擅自冒用告訴人之名義刻章、蓋印，是以被告確有偽
      造印章、印文、私文書、進而行使、使公務員登載不實之故意。
（三）告訴人固於本院審理時翻異其詞，並稱：本案純屬誤會，被告曾告知其特別助
      理即案外人黃杏惠轉知解散一事，詎黃杏惠漏未轉告等語（見本院卷第一○一
      至一一四頁之審判筆錄）。惟告訴人於偵查中直指被告涉有偽造罪嫌，其陳述
      前後矛盾，且據告訴人所述，其於八十七年間即發現公司解散一事（見偵查卷
      第二冊第四頁之告訴狀），又告訴人於八十八年十二月二十二日提出告訴，本
      案之偵查、審理歷經二年之久，倘被告確曾請黃杏惠轉告解散之事，何以被告
      於雙方協商及本案調查期間均未提及，告訴人亦未向黃杏惠求證，顯與常情有
      違，是以告訴人之最後陳述難以採信，不足為有利於被告之認定。
（四）綜上所述，被告所辯，不足採信。事證明確，被告犯行，堪以認定。
二、核被告所為，係犯刑法第二百十六條、第二百十條之行使偽造私文書，及第二百
    十四條之使公務員登載不實罪。其偽造印章後偽造印文，用以偽造文書，其偽造
    印章、印文之行為係偽造文書之階段行為，又其偽造文書後，復持以行使，其偽
    造之低度行為為行使之高度行為吸收，均不另論罪。被告利用不知情之吳秉炎及
    姓名年籍不詳之成年人偽造乙○○之印章，再利用不知情之吳秉炎偽造私文書進
    而行使、並使公務員登載不實，係間接正犯（原審判決漏載吳秉炎部分）。而其
    所犯行使偽造私文書罪及使公務員登載不實罪二罪之間，有方法結果之牽連關係
    ，依刑法第五十五條後段之規定，應從較重之行使偽造私文書罪處斷。
三、原審依刑事訴訟法第四百四十九條第一項、第三項、第四百五十條第一項、第四
    百五十四條第二項，刑法第二條第一項前段、第二百十六條、第二百十條、第二
    百十四條、第五十五條，修正後刑法第四十一條第一項前段、第二百十九條，罰
    金罰鍰提高標準條例第一條前段、第二條之規定，量處被告有期徒刑三月，如易
    科罰金，以銀元三百元折算一日，其認事用法均無不當，量刑亦稱妥適，上訴人
    指摘原判決不當，非有理由，應予駁回。惟查被告未曾受有期徒刑以上刑之宣告
    ，有臺灣高等法院檢察署刑案紀錄簡覆表在卷可證（見本院卷第十二頁），其一
    時失慮，致觸法網，且犯後深知悔悟，經此教訓後，應知警愓，而無再犯之虞，
    本院因認對被告所處之刑以暫不執行為適當，爰併予宣告緩刑二年，以啟自新。
    另公司股東同意書上偽造「乙○○」印文一枚係附於卡拉揚公司登記案卷內，未
    經扣案，原審判決有所誤載，應更正為「卡拉揚國際貿易有限公司股東同意書之
    偽造『乙○○』印文一枚沒收」，附此敘明。
據上論斷，應依刑事訴訟法第四百五十五條之一第一項、第三項、第三百六十八條，
刑法第七十四條第一款，判決如主文。
本案經檢察官林邦樑到庭執行職務
中      華      民      國    九十一    年      二      月     十九     日
                                      臺灣臺北地方法院刑事第一庭
                                          審判長法  官  陳興邦
                                                法  官  唐于智
                                                法  官  蔡惠如
右正本證明與原本無異。
不得上訴。
                                                書記官  彭雅慧
中    華    民    國      九十一       年     二        月    二十     日
參考法條：
中華民國刑法第二百一十條
 (偽造變造私文書罪)
偽造、變造私文書，足以生損害於公眾或他人者，處五年以下有期徒刑。
中華民國刑法第二百一十四條
 (使公務員登載不實罪)
明知為不實之事項，而使公務員登載於職務上所掌之公文書，足以生損害於公眾或他
人者，處三年以下有期徒刑、拘役或五百元以下罰金。
中華民國刑法第二百一十六條
 (行使偽造變造或登載不實之文書罪)
行使第二百十條至第二百十五條之文書者，依偽造、變造文書或登載不實事項或使登
載不實事項之規定處斷。
